【裁判字號】    98,交聲,1549
【裁判日期】    980626
【裁判案由】    聲明異議
【裁判全文】
臺灣高雄地方法院交通事件裁定        98年度交聲字第1549號
原處分機關  交通部公路總局高雄區監理所
法定代理人  劉育麟
異  議  人
即受處分人  甲○○
上列受處分人因違反道路交通管理處罰條例案件，對於交通部公
路總局高雄區監理所98年4 月23日所為之處分（原處分案號：高
監營裁字第裁80-N00000000號）聲明異議，本院裁定如下：
    主  文
原處分罰鍰逾新臺幣壹萬玖仟伍佰元部分撤銷。
上開撤銷部分，甲○○不罰。
其他異議駁回。
    理  由
一、按「受處分人不服道路交通管理處罰條例第8 條所定主管機
    關所為之處罰者，得於接到裁決書之翌日起20日內，向管轄
    地方法院聲明異議」、「交通法庭認聲明異議不合法律上之
    程式，且其不合法律上之程式無從補正者，應以裁定駁回之
    」，道路交通管理處罰條例第87條第1 項、道路交通案件處
    理辦法第18條前段分別定有明文。而「聲明異議案件之處理
    ，除準用刑事訴訟法有關規定外，依本辦法之規定處理之。
    」、「依道路交通管理處罰條例第87條規定向管轄法院聲明
    異議之期間，自裁決送達之翌日起算，並得依法扣除在途期
    間及聲請回復原狀。」、「聲明異議，應以司法狀紙，敘述
    異議之理由，提出於原處分機關為之。」道路交通案件處理
    辦法第4 條第1 項、第12條、第13條前段定有明文。本件異
    議人住所位於高雄縣仁武鄉，非居住於原處分機關所在之高
    雄縣鳳山市，依司法院所發布之「法院訴訟當事人在途期間
    標準」第4 條第1 款第2目之規定，應加計在途期間4 日，
    本件異議人於98年4 月24日收受原處分機關上開裁決書，98
    年5 月18日具狀向原處分機關聲明異議轉呈本院，程序上應
    屬適法，合先敘明。
二、原處分意旨以：異議人即受處分人甲○○（下稱異議人）於
    民國96年9 月9 日18時50分許，飲酒後駕駛車牌號碼UT-815
    8 號自用小客車，行經高雄縣仁武鄉○○路與澄仁路口，擦
    撞陳振華駕駛之車牌號碼2802-FF 號自用小客車發生碰撞，
    ，嗣經警前往處理，測得異議人呼氣酒精濃度達每公升0.73
    毫克，爰依道路交通管理處罰條例第35條第1 項第1 款，裁
    處異議人罰鍰新臺幣（下同）49500 元，吊扣駕駛執照12個
    月，並施以道安講習。
三、異議意旨略以：異議人上開違規行為，業經臺灣高雄地方法
    院檢察署檢察官以96年度偵字第28072 號予以緩起訴處分確
    定，異議人已履行緩起訴處分向高雄市觀護志工協進會毒品
    減害專戶支付30000 元，原處分機關仍裁處罰鍰49500 元，
    違反一事不二罰原則，爰依法聲明異議。
四、按汽車駕駛人，駕駛汽車經測試檢定酒精濃度超過規定標準
    者，處15000元以上60000元以下罰鍰，並當場移置保管該汽
    車及吊扣其駕駛執照1 年；因而肇事致人受傷者，並吊扣其
    駕駛執照2 年；致人重傷或死亡者，吊銷其駕駛執照，並不
    得再考領，道路交通管理處罰條例第35條第1 項第1 款定有
    明文。次按一行為同時觸犯刑事法律及違反行政法上義務規
    定者，依刑事法律處罰之。但其行為應處以其他種類行政罰
    或得沒入之物而未經法院宣告沒收者，亦得裁處之。前項行
    為如經不起訴處分或為無罪、免訴、不受理、不付審理之裁
    判確定者，得依違反行政法上之義務規定裁處之；違反行政
    法上義務而受罰鍰、沒入或其他種類行政罰之處罰時，適用
    本法。但其他法律有特別規定者，從其規定，行政罰法第26
    條、第1 條分別定有明文。而上開道路交通管理處罰條例第
    35條第1 項第1 款規定，係對行為人違反行政法上義務規定
    之裁處，且該條例關於一行為同時觸犯刑事法律及違反行政
    法上義務規定者，並無特別規定，故若汽車駕駛人酒後駕車
    之行為，經測試檢定酒精濃度超過規定標準，而同時涉有刑
    法第185 條之3 公共危險罪嫌時，道路交通管理處罰機關除
    有行政罰法第26條第1 項但書得處以其他種類行政罰者之情
    形，方得裁處其他種類行政罰外，關於罰鍰部分，即應依上
    開行政罰法第26條及道路交通管理處罰條例第10條規定移送
    該管地方法院檢察署處理，不得逕依道路交通管理處罰條例
    第35條第1項第1 款規定，裁處行為人罰鍰之行政罰。
五、再按被告所犯為死刑、無期徒刑或最輕本刑3 年以上有期徒
    刑以外之罪，檢察官參酌刑法第57條所列事項及公共利益之
    維護，認以緩起訴為適當者，得定1 年以上3 年以下之緩起
    訴期間為緩起訴處分，其期間自緩起訴處分確定之日起算，
    刑事訴訟法第253 條之1 第1 項定有明文。而行政罰法第26
    條已明揭一事不二罰之原則，即應受行政罰之行為如經不起
    訴處分或為無罪、免訴、不受理、不付審理之裁判確定者，
    始得依違反行政法上義務規定裁處之。而上開法條規定並未
    包括緩起訴處分在內，惟緩起訴處分就其使被告免於刑事訴
    追之效果而言，雖與不起訴處分相同，然緩起訴處分另須於
    一定期間內遵守或履行刑事訴訟法第253 條之2 各款所規定
    之事項，該須遵守或履行之義務，雖需經受處分之被告同意
    ，與刑罰純屬國家刑罰權單方之規訓不同，然若有刑事訴訟
    法第253 條之3 第1 項各款情形，檢察官仍得依職權或依告
    訴人之聲請，將緩起訴處分撤銷，故緩起訴處分之性質顯與
    不起訴處分不完全相同，而仍有處罰之實質。緩起訴之被告
    依檢察官緩起訴處分命令，向公益團體繳納捐款，係履行檢
    察官為緩起訴處分命令，性質上自屬於處分金，與罰金均處
    像特定之對象繳納具有處罰性質之金錢，與罰金為相類之處
    罰。本於對受處分人不利益之規定不得任意擴張解釋之原則
    ，自不得類推適用，是受行政罰之行為經緩起訴處分，除有
    符合行政罰法第26條第1 項但書之情形外，即不得依違反行
    政法上之義務規定裁處之。
六、查：異議人於96年9 月9 日18時50分許，飲酒後駕駛車牌號
    碼UT-8158 號自用小客車，行經高雄縣仁武鄉○○路與澄仁
    路口，擦撞陳振華駕駛之車牌號碼2802-FF 號自用小客車發
    生碰撞，嗣經警前往處理，測得異議人呼氣酒精濃度達每公
    升0.73毫克，並經高雄縣政府警察局報告臺灣高雄地方法院
    檢察署檢察官偵查而為緩起訴處分，命異議人向高雄市觀護
    志工協進會毒品減害專戶支付30000 元，緩起訴期間為1 年
    （96年11月15日至97年11月14日），緩起訴期間已屆滿而未
    經撤銷等情，有臺灣高雄地方法院檢察署檢察官緩起訴處分
    書、異議人之臺灣高等法院被告前案紀錄表在卷可稽，並經
    本院依職權調取臺灣高雄地方法院檢察署96年度緩字第4098
    號卷宗足憑。異議人以一酒後駕車之行為，同時觸犯刑事法
    律及違反行政法上義務，經檢察官依刑事法律為緩起訴處分
    ，異議人並依據該緩起訴處分向高雄市觀護志工協進會毒品
    減害專戶繳納30000 元，該捐款之性質與罰金相類，即無由
    再依違反行政法上義務之規定處罰之。是原處分機關就異議
    人同一酒後駕車之行為，再予裁處罰鍰49500 元，即有違反
    一事不二罰之原則。惟依94年12月28日修正公布，並自95年
    7 月1 日施行之道路交通管理處罰條例第35條第8 項規定：
    「……前項（指有酒精濃度超過規定標準而駕駛車輛等情形
    ）汽車駕駛人，經裁判確定處以罰金低於本條例第92條第3
    項所訂最低罰鍰基準規定者，應依本條例裁決繳納不足最低
    罰鍰之部分。」，而依其性質道路交通管理處罰條例第35條
    第8 項應為行政罰法第26條第1 項之特別規定，是本件異議
    人既已支付30000 元之緩起訴處分金，參照上開法文規定，
    異議人即須補繳該等不足部分之罰鍰即19500 元（計算式為
    00000-00000 ＝19500） ，始為適法。
七、綜上，異議人就原處分中關於罰鍰30000 元部分，聲明異議
    為有理由，原處分關於該部分應予撤銷，另諭知異議人不罰
    ，至罰鍰19500 元部分，則應駁回異議。另原處分機關裁處
    異議人吊扣駕駛執照12個月及施以道安講習部分，係屬其他
    種類之行政裁罰，於法並無不合，且異議人並未就此提出異
    議，自不在本件審理及撤銷之範圍內，附此敘明。
八、據上論斷，應依道路交通案件處理辦法第19條、第20條前段
    ，裁定如主文。
中    華    民    國    98    年    6     月    26    日
                  交通法庭    法  官  王淑惠
以上正本證明與原本無異。
如不服本裁定應於送達後5日內向本院提出抗告狀。
中    華    民    國    98    年    6     月    26    日
                              書記官  黃旭淑


司法院資訊處製作；財團法人民間司法改革基金會備份。
